臺灣高雄地方法院刑事判決　　　　　　 94年度交訴字第121號
公　訴　人　臺灣高雄地方法院檢察署檢察官
被　　　告　丙○○
被　　　告　甲○○
上列被告因公共危險等案件，經檢察官提起公訴（94年度偵字第
3659號），本院判決如下：
    主  文
丙○○服用酒類，不能安全駕駛動力交通工具而駕駛，處有期徒
刑伍月；又駕駛動力交通工具肇事，致人受傷而逃逸，處有期徒
刑壹年參月；應執行有期徒刑壹年陸月。
甲○○意圖使犯人隱避而頂替，處有期徒刑肆月，如易科罰金，
以參佰元折算壹日。
    事  實
一、丙○○於民國93年間曾因公共危險罪，經臺灣高雄地方法院
    以93年度交簡字第2937號判處拘役40日確定，於94年1月20
    日已易科罰金執行完畢（未構成累犯），詎仍不知悔改，其
    明知飲酒將導致注意力減低、反應變慢，飲酒後駕駛車輛行
    駛於道路上，易生肇事之危險，竟於93年12月11日19時許，
    在高雄縣美濃鎮不詳地點飲用酒類後，其平衡感、言詞能力
    、定向力及感覺能力均已有所障礙，顯已無法安全駕駛，竟
    不顧影響參與道路交通公眾之安全，駕駛車牌號碼N2－4393
    號自用小客車沿高雄縣杉林鄉○○○○道由南往北方向行駛
    。於同日20時10分許，丙○○駕車途經高雄縣杉林鄉○○○○道出口之際，本應注意汽車在雙向二車道行駛時，在劃有
    分向限制線之路段，不得駛入來車之車道內，且依當時天氣
    晴朗、雖夜間但有照明、路面乾燥無缺陷及障礙物、視距良
    好，並無不能注意之情事，竟疏未注意，因酒後駕車失控而
    不慎侵入對向車道，其左前方車頭因而撞及於對向車道依遵
    行方向行駛至上開隧道出口附近、由己○○所駕駛之車牌號
    碼VT－9185號自用小客車（其上搭載有劉書涵、劉書詠）之
    左側車身，致己○○受有下背部挫傷、頸部扭傷等傷害，劉
    書涵、劉書詠二人則分別受有頭部外傷、右肩挫傷等傷害（
    過失傷害罪嫌部分，業經撤回告訴，另經臺灣高雄地方法院
    檢察署檢察官為不起訴處分）。詎丙○○於肇事後，並未自
    行救護或報警救護傷患，竟為逃避肇事及酒醉駕車之責任，
    而下車往高雄縣杉林鄉○○路方向逃逸，並以電話聯絡其舅
    父甲○○到場頂替為肇事駕駛人。甲○○明知酒後駕車肇事
    之人為丙○○，竟意圖使丙○○隱避刑責，於高雄縣政府警
    察局旗山分局車禍處理小組前往現場處理時，自稱為本案肇
    事駕駛人，接受吐氣酒精濃度測試及應訊，且於警詢與臺灣
    高雄地方法院檢察署檢察官偵查中均陳稱該車係其所駕駛，
    而以此方式頂替丙○○犯罪。嗣經己○○之叔父戊○○到場
    ，偕同警方人員在高雄縣杉林鄉○○路邊發現丙○○，並經
    月光隧道值班駐守人員庚○○場指認，復經警對丙○○實施
    吐氣酒精濃度測試，而測得其呼氣酒精濃度高達每公升1.02
    毫克，始查獲上情。
二、案經高雄縣政府警察局旗山分局報告臺灣高雄地方法院檢察
    署檢察官偵查起訴。
    理  由
一、訊據被告甲○○雖於警、偵訊及本院準備程序中均辯稱確係
    伊駕車肇事云云，惟於本院審理辯論時坦認頂替之犯行，自
    承其並未駕駛車號N2-4393號自用小客車肇事等情不諱；而
    被告丙○○則始終矢口否認犯行，辯稱：車號N2-4393號自
    用小客車雖係伊所有，但係甲○○向伊借車後駕車肇事，伊
    並未酒後駕車肇事云云。惟查：
    （一）被害人己○○確於上開時地駕車與車號N2-4393號自
          小客車發生車禍而受傷，其子劉書涵、劉書詠?人亦
          因此受傷，而該車號N2-4393號自用小客車駕駛人並
          未在場救護而肇事逃逸之事實，業經證人乙○○、劉
          炳輝於偵訊及本院審理時證述屬實，並有行政院衛生
          署立旗山醫院診斷證明書三紙、道路交通事故現場圖
          、道路交通事故調查報告表（一）、（二）各一紙、
          現場與車損照片十二張在卷可稽。
    （二）被告丙○○先於第一次警詢時供稱：「（問：你於何
          時何地與何人發生車禍？你是如何得知你的車輛與人
          發生事故？）我在93年12月11日20時10分在杉林鄉○○○○道口。是朋友通知我的。」、「（問：當時你
          人在何地？你所有車號N2-4393自用小客車是由何人
          於何時在使用？）我在肇事地點附近喝酒。於昨晚由
          甲○○向我借用至車禍發生之時仍未還我。」、「（
          問：你於接到通知是如何到現場？到現場作何處理？
          他有無交代你何事？）我朋友載我到現場。我去罵邱
          騰滿後他就離開現場不知去向。沒有。」（參93年12
          月12日第一次警詢筆錄？）；惟自第二次警詢以後，
          乃至偵訊及本院審理時，始改口稱其當日亦坐在車上
          云云。衡以被告丙○○於上開車禍事故發生時若真係
          坐在車號N2-4393自用小客車乘客座上，而非駕駛該
          車之人，實無理由謊稱係在附近喝酒，是其自第二次
          警詢後所辯其於事故發生時係坐在前座乘客座上乙語
          ，顯有可疑而難以採信。
    （三）訊據證人劉永輝於本院審理時證稱：「（檢察官問：
          當時丙○○在現場有無說是你撞他的車，是你不對？
          ）有。」；證人即月光隧道駐守值班人員庚○○亦於
          本院審理時證稱：「（問：當天看到的肇事者是被告
          丙○○？）是。」、「（問：為何可以確定？）當天
          他穿白色的外套，在旗山分局，員警拿丙○○的身分
          證給我指認，我就說是他。」、「（問：當時看到肇
          事那輛車子幾個人下車？）只有一個人從駕駛座下車
          。」（以上參本院94年10月28日審判筆錄）；證人鄧
          訓昀亦於偵訊中證稱：「（問：穿白色衣服的男子是
          由駕駛座走出來？）是，他的白色衣服是類似白色外
          套。」（參94年3月2日偵訊筆錄）。而被告甲○○於
          當日係穿深咖啡色外套乙節，業經被告甲○○於偵訊
          中自承不諱，且證人乙○○亦於偵訊證稱：「（問：
          本件當時是你發現丙○○？）我到場沒有看到人，有
          民眾說駕駛人在前面五百公尺處，我與一民眾開巡邏
          車去找，在水溝蓋處找到丙○○，帶到現場後，鄧訓
          昀說該男子即是駕駛，當時他身上有一些血跡，而且
          有很重的酒味，又亂講話，說是對方撞他的，要對賠
          錢等語。」、「（問：你找到丙○○時，他身上是穿
          著白色外套？）印象中是。」、「（問：你發現張國
          富的地方離現場多遠？）有五百公尺。第一次我有找
          沒找到，第二次有民眾提供說有一位穿白衣的男子在
          某處，我與該民眾一起去找，把丙○○找到現場，再
          由證人指認，當時丙○○躲在水溝旁邊。」、「 (問
          ：你發現丙○○時期精神狀況如何？）酒醉，一直亂
          講話，跟對方說『是你撞到我的，要賠我』等語，我
          跟他說『等車禍處理小組到了再說。』。」（參94年
          3月2日偵訊筆錄），足見被告丙○○當日係著白色外
          套，於車禍發生後自上開車號N2-4393號自用小客車
          駕駛座下車後，並未留在現場，反而行至五百公尺遠
          之水溝旁，而為警查獲，至被告甲○○則係著深咖啡
          色外套，而與證人庚○○所目擊自上開車輛駕駛座下
          車者所著衣物顏色不符。足見於上開時、地酒後不能
          安全駕駛動力交通工具而駕駛車號N2-4393號自用小
          客車發生車禍後逃離現場者，乃係被告丙○○，而非
          被告甲○○至明。此外，復有被告丙○○之酒精濃度
          測試單、被告甲○○之酒精濃度測試單、刑法第185
          條之3案件測試觀察紀錄表、高雄縣政府警察局舉發
          違反道路交通管理事件通知單各一紙在卷可稽。而被
          告丙○○經警對其實施吐氣酒精濃度測試結果既已高
          達每公升1.02毫克，顯已無安全駕駛之能力至明，故
          被告丙○○酒醉駕車及肇事逃逸之犯行，與被告邱騰
          滿頂替之犯行，均已足認定。
二、核被告丙○○所為，係犯刑法第185條之3之服用酒類不能安
    全駕駛動力交通工具而駕駛罪及同法第185條之4之肇事逃逸
    罪；核被告甲○○所為，則係犯刑法第164條第2項、第1項
    之意圖隱匿犯人而頂替罪。被告丙○○所犯上開?罪間，犯
    意各別，罪名有異，應予分論併罰。被告甲○○為被告丙○○之舅父，係三親等之血親，其為圖利犯人丙○○，而犯刑
    法第164 條第2 項、第1 項之罪，應依刑法第167 條之規定
    減輕其刑。爰審酌被告丙○○於93年間曾因酒醉駕車犯公共
    危險罪，於93年9 月1 日由臺灣高雄地方法院檢察署檢察官
    分案偵查後聲請簡易判決處刑，經本院於93年11月10日以93
    年度交簡字第2937號判處拘役40日，甫於同年12月3 日確定
    （並於94年1 月20日已易科罰金執行完畢，未構成累犯），
    此有臺灣高等法院被告前案紀錄表在卷可稽，竟再度於前開
    時、地酒醉駕車，且吐氣酒精濃度竟高達每公升1.02毫克，
    對一般用路大眾造成重大之危險，更於肇事後，枉視其法定
    救護義務，置業已受傷之被害人己○○、劉書涵、劉書詠三
    人於不顧，竟逕自逃離現場，並於犯後不僅矢口否認犯行，
    更唆使其動即被告甲○○頂替自己，意圖逃避刑責，顯無絲
    毫之悔意，犯後態度極為惡劣等情，就其所犯酒醉駕車及肇
    事逃逸之犯行，分別量處如主文所示之刑，並定其應執行刑
    ，以矯其惡行。至被告甲○○部分，則審酌其雖頂替被告丙○○，且於本院辯論程序前，自警、偵訊及本院準備程度、
    審理調查證據時，均矢口否認犯行，直至本院辯論程序時始
    坦承犯行，嚴重浪費司法資源，惟念其與被告丙○○係甥舅
    關係，其坦護外甥之行為，亦屬人情之常，且其終亦坦認犯
    行，非無悔意等一切情狀，量處如主文所示之刑，並諭知易
    科罰金之折算標準，以示懲儆。
三、另證人劉永富雖於本院審理時具結後證稱被告丙○○當時係
    坐於車號N2-4393號自用小客車右後座，駕駛者係被告甲○○等語云云。惟本件於上開時、地酒後不能安全駕駛動力交
    通工具而駕駛車號N2-4393號自用小客車發生車禍後逃離現
    場者，乃係被告丙○○，而非被告甲○○，事證明確，已如
    前述，證人劉永富所為證言顯屬虛偽陳述，不足採為有利於
    被告二人之證據。證人劉永富所涉偽證罪嫌，應由檢察官另
    行處理，附此敘明。
據上論斷，應依刑事訴訟法第299條第1項前段、刑法第164條第
2項、第1項、第167條、第185條之3、第185條之4、第51條第5款
、第41條第1項前段，罰金罰鍰提高標準條例第1條前段、第2條
，判決如主文。
本案經檢察官丁○○到庭執行職務。
中　　華　　民　　國　　94　　年　　12　　月　　21　　日
                  刑事第九庭    審判長法官  張世賢
                                      法官  陳建和
                                      法官  王啟明
以上正本證明與原本無異。
如不服本判決，應於收受送達後10日內向本院提出上訴書狀。
中　　華　　民　　國　　94　　年　　12　　月　　21　　日
　　　　　　　　　　　　　　　　      書記官陳心儀
附錄所犯法條:
刑法第185-3條服用毒品、麻醉藥品、酒類或其他相類之物，不
能安全駕駛動力交通工具而駕駛者，處一年以下有期徒刑、拘役
或三萬元以下罰金。
刑法第185-4 條:
駕駛動力交通工具肇事，致人死傷而逃逸者，處六月以上五年以
下有期徒刑。
刑法第164條：
藏匿犯人或依法逮捕拘禁之脫逃人或使之隱避者，處二年以下有
期徒刑、拘役或五百元以下罰金。
意圖犯前項之罪而頂替者，亦同。
